臺灣高等法院刑事裁定
109年度毒抗字第331號
抗  告  人  陳敬憲



上列抗告人因毒品危害防制條例案件，不服臺灣新竹地方法院中
華民國109年11月17日裁定（109年度毒聲字第132號），提起抗
告，本院裁定如下：
　 主  文
抗告駁回。                                            
    理  由
一、原裁定意旨略以：抗告人即被告（下稱抗告人）甲○○於109
    年9月25日13時30分許，基於施用第二級毒品之犯意，在新
    竹市○區○○路0000巷00號以將大麻放入水煙斗内燃燒吸食煙
    霧之方式，施用大麻1次。嗣為警徵其同意後，於同日16時
    許採集其尿液送驗，結果呈大麻代謝物陽性反應，此有抗告
    人於警詢及偵訊中之自白（見毒偵卷第15、119頁），並有
    新竹市警察局偵辦毒品案件尿液檢體委驗單（檢體編號：H-
    043號）、台灣尖端先進生技醫藥股份有限公司109年10月8
    日出具之濫用藥物檢驗報告（檢體編號：H-043號）（見毒
    偵卷第115至117頁）在卷可稽。是以，本案事證業已明確，
    抗告人確有施用第二級毒品之客觀事實，其犯行堪以認定。
    又抗告人前未曾因違反毒品危害防制條例經觀察、勒戒處分
    ，有臺灣高等法院被告前案紀錄表在卷可參，本件聲請於法
    並無不合，應予准許。爰依毒品危害防制條例第20條第1項
    、觀察勒戒處分執行條例第3條第1項之規定，裁定抗告人施
    用第二級毒品，應送勒戒處所觀察、勒戒，其期間不得逾2
    月等語。
二、抗告意旨略以:抗告人未曾因施用毒品案件經法院裁定送觀
    察、勒戒，亦未涉有其他刑事案件而由法院審理中，可徵抗
    告人並無符合「毒品戒癮治療實施辦法及完成治療認定標準
    」第2條第2項所定之不適合為附命完成戒瘾治療之緩起訴處
    分情形。又檢察官於偵查中訊問未就抗告人接受戒瘾治療之
    意願或完成戒癮治療應遵守事項為任何徵詢或說明，並給予
    抗告人充分陳述意見之機會，原審未查前情，逕依檢察官聲
    請裁准抗告人執行觀察、勒戒，實屬不當。而抗告人遭逮補
    訊問後，即未再施用二級毒品大麻，其僅依靠自身之自制力
    即能停止施用，絕無必要令入勒戒所觀察、勒戒方能戒斷之
    情形，抗告人經營便當店，為家中經濟支柱，尚需陪伴母親
    及罹患恐慌症之妻子，檢察官未考量抗告人個案情形，逕為
    聲請令入勒戒所觀察、勒戒，有違以拘束人身自由作為最後
    手段性之原則，爰依法提起抗告，請求由檢察官為適法之裁
    量權行使等語。
三、按「犯毒品危害防制條例第10條之罪者，檢察官應聲請法院
    裁定，或少年法院（地方法院少年法庭）應先裁定，令被告
    或少年入勒戒處所觀察、勒戒，其期間不得逾2月」，毒品
    危害防制條例第20條第1項定有明文。
四、經查：
  ㈠抗告人於109年9月25日13時30分許，在新竹市東區明湖路10
    15巷20號住處施用第二級毒品大麻1次，業於警詢及偵訊時
    均坦承不諱，且其本次經查獲後採尿送驗，確呈大麻代謝物
    之陽性反應無訛，前亦未曾因施用毒品案件經執行觀察、勒
    戒或強制戒治程序等情，有台灣尖端先進生技醫藥股份有限
    公司109年10月87日濫用藥物檢驗報告（尿液檢體編號：H-0
    43號）、新竹市警察局偵辦毒品案件尿液檢體委驗單、臺灣
    高等法院被告前案紀錄表等件在卷可考，則抗告人初犯施用
    第二級毒品大麻之犯行，洵堪認定。
  ㈡按毒品危害防制條例於民國87年5月20日制定時，即認施用
    毒品者具「病患性犯人」特質，首重醫療處置，故就初犯規
    定先施以觀察勒戒、強制戒治程序，俾能戒除其毒癮。迨97
    年4月30日修正時，就初犯者，增訂檢察官得為附命完成戒
    癮治療之緩起訴處分，而使施用毒品者得以社區處遇方式進
    行戒癮治療，其立法者旨在設計多元處遇，以對施用毒品者
    有效治療，至究採機構或社區處遇方式，乃賦予檢察官裁量
    權。而此項裁量權之行使，屬檢察官偵查中職權，除違法或
    明顯濫權外，固非法院得實質審查者，然依毒品危害防制條
    例第24條第3項授權訂頒之毒品戒癮治療實施辦法及完成治
    療認定標準，除有該標準第2條第2項各款所定事由，且有礙
    於戒癮治療期程外，檢察官應妥適審酌是否對被告為附命完
    成戒癮治療之緩起訴處分，其第6條尚規定檢察官為緩起訴
    前，應得參加戒癮治療被告之同意，並向其說明完成戒癮治
    療應遵守事項後，指定其前往治療機構參加戒癮治療。據此
　　，檢察官為決定被告是否適合為上開緩起訴處分，亦即對於
    治療手段，究採社區式戒癮治療，或監禁式的觀察勒戒，應
    於上開裁量權行使前，將被告意見納入部分審酌事項。惟若
    檢察官於裁量權行使前，依卷內資料綜合判斷，已足認對被
    告不宜採取社區式戒癮治療，縱未說明其職權行使之理由，
    而逕為聲請觀察、勒戒之裁定，亦難率謂有何違法或不當。
    被告於109年9月25日為警查獲時另扣有大麻植株1盆、大麻
    種子123顆、植物生長燈1組、克隆生根劑1瓶，此有查獲照
    片及扣押物品目錄表在卷可查（見109年度毒偵字第1832號
    卷第25頁、第29至61頁），且經抗告人自述栽種之前購買授
    粉過的大麻種子，係為吸食使用等語（見109年度毒偵字第1
    832號卷第16頁），是以，被告可能另涉毒品危害防制條例
    第2條第2項第2款、同條例第14條第4項持有大麻種子罪，確
    有不適合為附命完成戒癮治療之緩起訴處分之情事存在，則
    依諸卷證，縱認檢察官於未徵詢被告意見，及未於書面敘明
    上情，即逕聲請送觀察勒戒，固欠周延，然仍難謂其裁量權
    之行使有何違法或不當。而原審准依檢察官之聲請，裁定被
    告應送觀察、勒戒處所觀察勒戒等旨，亦無不合，應予維持
    。
  ㈢綜上所述，抗告意旨徒憑前詞，指摘原裁定不當，為無理由
    ，應予駁回。
據上論結，應依刑事訴訟法第412條，裁定如主文。
中　　華　　民　　國　　109 　年　　12　　月　　30　　日
                  刑事第十二庭  審判長法  官  陳如玲
　　　　　　　　　                    法  官  郭惠玲
　　　　　　　　　                    法  官  廖建瑜
以上正本證明與原本無異。
不得再抗告。
                                      書記官  邵佩均
中　　華　　民　　國　　110 　年　　1 　　月　　4 　　日